臺灣臺中地方法院刑事判決
110年度交易字第1824號
公  訴  人  臺灣臺中地方檢察署檢察官
被      告  彭世強



上列被告因公共危險案件，經檢察官提起公訴（110年度偵字第3
0566號），本院判決如下：
    主  文
彭世強駕駛動力交通工具而吐氣所含酒精濃度達每公升零點二五
毫克以上，累犯，處有期徒刑捌月。
    犯罪事實
一、彭世強前於民國110年7月8日1時許起至2時許止，在臺中市○
    ○區○○路00○0號住所，飲用藥酒後，其吐氣所含酒精濃度已
    達每公升0.25毫克以上，竟仍於同日9時6分許前某時，騎車
    號000-000號普通重型機車上路。嗣於110年7月8日9時6分許
    ，行經臺中市○○區○○○街00號前，不慎與溫嘉宏(未受傷)所
    駕駛車號000-0000號營業大貨車發生擦撞，經警據報到場處
    理，遂於同日9時46分許，對其施以吐氣式酒精濃度測試，測
    得其吐氣中所含酒精濃度達每公升1.60毫克，始悉上情。
二、案經臺中市政府警察局烏日分局報告臺灣臺中地方檢察署檢
    察官偵查起訴。
    理    由
壹、程序部分：
    本案據以認定被告彭世強犯罪之被告以外之人於審判外之陳
    述：即職務報告與證人溫嘉宏於警詢時之證述等部分，公訴
    人及被告在本院111年1月5日審理時，均表示同意作為證據
    使用(見本院卷第40-41頁)，復經本院審酌前揭警詢為警員
    依法通知詢問，又該職務報告則為承辦警員記載本案偵辦經
    過，該等證據之作成本身並無違法或不當之情況存在，應屬
    適當，是依刑事訴訟法第159條之5第1項之規定，具有證據
    能力。又本案認定事實引用之卷內其餘非供述證據，並無證
    據證明係公務員違背法定程序取得，依同法第158條之4規定
    反面解釋，亦有證據能力。
貳、實體部分：
一、認定犯罪事實根據之證據及理由： 
    上揭犯罪事實，業據被告於警詢及本院審理時均坦承不諱【
    見臺灣臺中地方檢察署110年度偵字第30566號偵查卷宗(下
    稱偵卷)第31-33頁、本院卷第39、42頁】，核與證人溫嘉宏
    於警詢時證述相符(見偵卷第35-38頁)，且有職務報告、道
    路交通事故現場圖、道路交通事故調查報告表㈠㈡、酒精測定
    紀錄表、臺中市政府警察局事故補充資料表、手繪道路交通
    事故現場圖各1紙、車損照片11張、現場照片1張、臺中市○○
    ○○○○○○○道路○○○○○○○○○○○0○○○○○○○○○○○○路○○○○○○○號查詢機
    車駕駛人、刑案現場測繪圖各1紙在卷可稽(見偵卷第29、39
    、41-43、45、49、51、55-65、65、67、69、71、73頁)，
    足認被告之自白與事實相符，被告前揭犯行洵堪認定，應予
    依法論科。
二、論罪科刑：
　㈠核被告彭世強所為，係犯刑法第185條之3第1項第1款之駕駛
    動力交通工具而吐氣所含酒精濃度達每公升0.25毫克以上罪
    。
　㈡被告曾於106年間，因公共危險案件，經本院以106年度沙交
    簡字第640號判決判處有期徒刑2月，併科罰金新臺幣2萬元
    確定，而於106年9月8日易科罰金執行完畢(下稱第1案)；復
    於110年間，因公共危險案件，經本院以110年度沙交簡字第
    117號判決判處有期徒刑4月確定，而於110年4月12日易科罰
    金執行完畢(下稱第2案)；再因公共危險案件，經本院以110
    年度交易字第837號判決判處有期徒刑6月確定，而於110年3
    月31日縮刑期滿執行完畢(下稱第3案)之前科，有臺灣高等
    法院被告前案紀錄表1份在卷可稽(見本院卷第13-17頁)，其
    受有期徒刑之執行完畢後，5年以內故意再犯本件有期徒刑
    以上之罪，為累犯，審酌被告前開構成累犯之案件，即有屬
    侵害社會法益之故意犯罪，且入監執行相當期間，卻未能於
    出監後自我控管，故意再為本案相同犯罪類型犯行，顯見前
    開有期徒刑之執行對被告未生警惕作用，堪認被告對刑罰之
    反應力薄弱，而有依累犯規定加重其刑之必要，且其並無司
    法院大法官釋字第775號解釋意旨所指個案應量處最低法定
    刑，又無法適用刑法第59條規定減輕其刑，而應依此解釋意
    旨裁量不予加重最低本刑之情形(最高法院108年度台上字第
    338號判決意旨參照)，爰依刑法第47條第1項規定加重其刑
    。　
　㈢被告固主張：被告多次飲酒涉犯公共危險罪，究其原因乃係
    腦部患有積水宿疾之故，終年為此宿疾所苦，為減輕及舒緩
    壓力，藉由酒精短暫麻痺疼痛，且已進行酒精戒斷症狀治療
    ，以表達個人悔過及戒酒之決心，其情狀顯可憫恕，請依刑
    法第59條規定酌量減輕其刑等語(見本院卷第49-51頁)，惟
    按刑法第59條於94年2月2日修正公布，95年7月1日施行，將
    原條文：「犯罪之情狀可憫恕者，得酌量減輕其刑」，修正
    為：「犯罪之情狀顯可憫恕，認科以最低度刑仍嫌過重，得
    酌量減輕其刑」。立法說明指出：該條所謂「犯罪之情狀可
    憫恕」，本係指審酌刑法第57條各款所列事項以及其他一切
    與犯罪有關之情狀之結果，認其犯罪足堪憫恕者而言。依實
    務上見解，必在客觀上顯然足以引起一般同情，認為縱予宣
    告法定最低度刑猶嫌過重者，始有其適用。為防止酌減其刑
    之濫用，自應嚴定其適用之要件，以免法定刑形同虛設，破
    壞罪刑法定原則，乃增列文字，將此適用條件予以明文化，
    有該條之立法說明可參。而刑法第59條規定犯罪之情狀顯可
    憫恕者，得酌量減輕其刑，其所謂「犯罪之情狀」，依上開
    立法之說明，自應與同法第57條規定科刑時應審酌之一切情
    狀予以全盤考量，審酌其犯罪有無特殊之原因與環境，在客
    觀上足以引起一般同情，以及宣告法定低度刑，是否猶嫌過
    重等情形以為判斷。尤以此項酌減之規定，係推翻立法者之
    立法形成，就法定最低度刑再予減輕，為司法之權，適用上
    自應謹慎，未可為常態，其所具特殊事由，應使一般人一望
    即知有顯可憫恕之處，非可恣意為之。經查，被告前已有3
    次飲酒後駕車之犯罪科刑紀錄，本次再為相同性質犯罪類型
    ，因交通事故為警查獲，測其吐氣中所含酒精濃度高達每公
    升1.60毫克，已然危及其他用路人安全，造成道路交通安全
    實害，被告對其行為之違法性及對公眾安全之潛在危害自難
    諉為不知，具有相當惡性，本院審酌被告本案犯行之手段、
    情節、健康狀況、家庭經濟及生活狀況等節，其犯罪情狀在
    客觀上尚不足以引起一般人同情；又所犯刑法第185條之3公
    共危險罪，其法定刑為2年以下有期徒刑，並無即使宣告上
    開法定最低度刑猶嫌過重之情事，自與刑法第59條之要件未
    合，是被告此部分所請，難認可採。
　㈣爰以行為人之責任為基礎，審酌被告不顧政府機關一再宣導
    酒精成分對人之意識、控制能力具有不良影響，超量飲酒後
    會導致對週遭事物之辨識及反應能力較平常狀況薄弱，飲酒
    後騎車將對往來之公眾及駕駛人自身皆具有高度危險性，全
    民都應戒絕飲酒後騎車之劣行，而被告對於過去多次因公共
    危險案件經判決有罪之前科置若罔聞，第四度於飲酒後無照
    騎車上路，並因交通事故為警查獲，測其吐氣中所含酒精濃
    度為每公升1.60毫克，酒精濃度甚高，顯見被告非但心存僥
    倖尤甚，既漠視自己安危，更輕視國家法令，罔顧參與道路
    交通之公眾人車往來之安全，且其犯罪已生實害，所為甚為
    惡劣，然念及被告犯後坦承犯行，已見悔意，兼衡其五專肄
    業之智識程度，職業為水泥工及家境勉持之生活狀況，業據
    被告陳明在卷【詳警詢筆錄內受詢問人基本資料欄內教育程
    度欄、職業欄及家庭經濟狀況欄等之記載與個人戶籍資料(
    完整姓名)查詢結果內教育程度註記欄之記載，見偵卷第31
    頁、本院卷第11、43頁】等一切情狀，量處如主文所示之刑
    ，以資懲儆。
據上論斷，應依刑事訴訟法第299條第1項，刑法第185條之3第1
項第1款、第47條第1項，刑法施行法第1條之1第1項，判決如主
文。
本案經檢察官詹益昌提起公訴，檢察官朱介斌到庭執行職務。
中　　華　　民　　國  　111　　年　　1 　月　 　19　　日
　　              刑事第十五庭  法　官　湯有朋
以上正本證明與原本無異。
如不服本判決應於收受送達後20日內向本院提出上訴書狀，並應
敘述具體理由；其未敘述上訴理由者，應於上訴期間屆滿後20日
內向本院補提理由書（均須按他造當事人之人數附繕本）「切勿
逕送上級法院」。
　　　　                        書記官   黃美雲
中　　華　　民　　國　　111 　年　　1 　　月　　19　　日
附錄本案論罪科刑法條：
刑法第185條之3第1項第1款
駕駛動力交通工具而有下列情形之一者，處2年以下有期徒刑，
得併科20萬元以下罰金：
一、吐氣所含酒精濃度達每公升零點二五毫克或血液中酒精濃度
    達百分之零點零五以上。